【裁判字號】    97,台非,256
【裁判日期】    970529
【裁判案由】    偽造文書
【裁判全文】
最高法院刑事判決              九十七年度台非字第二五六號
上  訴  人  最高法院檢察署檢察總長
被      告  甲○○
上列上訴人因被告偽造文書案件，對於台灣板橋地方法院中華民
國九十六年九月二十八日第一審確定判決（九十六年度訴字第一
三五一號；起訴案號：台灣板橋地方法院檢察署九十五年度偵字
第二七四二五號），認為違法，提起非常上訴，本院判決如下：
    主  文
原判決撤銷。
甲○○行使偽造私文書，足以生損害於公眾及他人，處有期徒刑
捌月；減為有期徒刑肆月，如易科罰金，以銀元佰元折算壹日
。
    理  由
非常上訴理由稱：「按受徒刑之執行完畢，或一部之執行而赦免
後，五年以內故意再犯有期徒刑以上之罪者，始為累犯，加重本
刑至二分之一，刑法第四十七條定有明文。又依法應於審判期日
調查之證據，未予調查，致適用法令違誤，而顯然於判決有影響
者，該項確定判決即屬違背法令，得提起非常上訴，亦經司法院
大法官會議釋字第一八一號解釋在案。是事實審法院對於被告有
無累犯之事實，應否適用刑法第四十七條累犯之規定加重其刑，
即屬法院認定事實與適用法律之基礎事項，客觀上有調查之必要
，應依職權加以調查，倘被告並非累犯，而事實審並未詳加調查
，致判決時依累犯之規定論處，即屬刑事訴訟法第三百七十九條
第十款所規定，應於審判期日調查之證據而未予調查，其判決當
然違背法令。本件原判決認定被告甲○○與李珂芬係夫妻關係。
甲○○曾於民國九十一年間，因妨害風化案件，經台灣板橋地方
法院以九十二年度易字第二一四二號判處有期徒刑六月，並於九
十三年十二月二十七日確定，而於九十四年二月二十二日易科罰
金執行完畢。詎甲○○猶不知悔改，復於九十四年七月一日犯竊
盜罪；並於九十四年十月十一日、十四日犯行使偽造私文書罪（
詳原判決事實欄所載）。並於理由內說明，被告曾於九十一年間
，經本院以九十二年度易字第二一四二號判處有期徒刑六月，並
於九十三年十二月二十七日確定，而於九十四年二月二十二日易
科罰金執行完畢，此有台灣高等法院被告前案紀錄表一件在卷可
稽，其於上開徒刑執行完畢後五年之內，故意再犯本件有期徒刑
以上之罪，為累犯，應依刑法第四十七條第一項之規定加重其刑
。惟查，被告並無上開妨害風化案件，經法院判處有期徒刑六月
，並於九十三年十二月二十七日確定，而於九十四年二月二十二
日易科罰金執行完畢之前案紀錄。乃該法院誤查，竟依「累犯」
之規定論處，此部分自有判決適用法則不當及依法應於審判期日
調查之證據而未予調查之違法。案經確定，且於被告不利，爰依
刑事訴訟法第四百四十一條、第四百四十三條提起非常上訴，以
資糾正。」等語。
本院按判決不適用法則或適用不當者，為違背法令，刑事訴訟法
第三百七十八條定有明文。又依被告行為時刑法第四十七條規定
，所謂累犯，必須曾受有期徒刑之執行完畢，或受無期徒刑或有
期徒刑一部之執行而赦免後，五年以內再犯有期徒刑以上之罪者
，始足當之。如被告並非累犯，而事實審法院竟適用累犯之規定
加重其刑，即屬適用法則不當，其判決當然違背法令。本件原判
決認定被告於九十一年間，因妨害風化案件，經台灣板橋地方法
院以九十二年度易字第二一四二號判處有期徒刑六月，並於九十
三年十二月二十七日確定，而於九十四年二月二十二日易科罰金
執行完畢，復於九十四年七月一日及同年十月十一日、十月十四
日牽連犯如原判決事實欄所載之竊盜、行使偽造私文書、及使公
務員登載不實等罪，因而依累犯之規定加重其刑。惟查被告並無
上開因妨害風化案件經判處有期徒刑六月確定、並執行完畢之前
科紀錄，有卷附之刑案資料查註紀錄表、台灣高等法院被告前案
紀錄表可稽，顯然與累犯之規定不符，原判決不查，竟依累犯規
定論處，自屬判決理由矛盾致適用法令違誤，併有判決適用法則
不當之違背法令。案經確定，且不利於被告，非常上訴意旨執以
指摘，洵有理由。應由本院將原判決撤銷，另行判決如主文第二
項所示，以資救濟。
據上論結，應依刑事訴訟法第四百四十七條第一項第一款，刑法
第二條第一項前段、第三百二十條第一項、第二百十六條、第二
百十條、第二百十四條、修正前刑法第五十五條、第四十一條第
一項前段，中華民國九十六年罪犯減刑條例第二條第一項第三款
、第七條、第九條，修正前罰金罰鍰提高標準條例第一條前段、
第二條，判決如主文。
中    華    民    國  九十七  年    五    月  二十九  日
                      最高法院刑事第五庭
                          審判長法官  陳  正  庸
                                法官  賴  忠  星
                                法官  林  秀  夫
                                法官  宋      祺
                                法官  陳  祐  治
      本件正本證明與原本無異
                                      書  記  官
中    華    民    國  九十七  年    六    月    四    日
                                                      V
附錄條文：
刑法第二百十條
偽造、變造私文書，足以生損害於公眾或他人者，處五年以下有
期徒刑。
刑法第二百十六條
行使第二百十條至第二百十五條之文書者，依偽造、變造文書或
登載不實事項或使登載不實事項之規定處斷。
刑法第二百十四條
明知為不實之事項，而使公務員登載於職務上所掌之公文書，足
以生損害於公眾或他人者，處三年以下有期徒刑、拘役或五百元
以下罰金。
刑法第三百二十條第一項
意圖為自己或第三人不法之所有，而竊取他人之動產者，為竊盜
罪，處五年以下有期徒刑、拘役或五百元以下罰金。


司法院資訊處製作；財團法人民間司法改革基金會備份。
